---
title: "PR2: Neteja i anàlisi de les dades"
subtitle: "Tipologia i cicle de vida de les dades"
author: "Meritxell Bosch i Marta Martínez"
date: '`r format(Sys.Date(),"%e de %B, %Y")`'
output:
  pdf_document:
    toc: yes
    number_sections: yes
    toc_depth: '4'
    latex_engine: xelatex
    fig_crop: true
  html_document:
    highlight: default
    number_sections: yes
    theme: cosmo
    toc: yes
    toc_depth: 2
---

```{r setup, include=FALSE}
knitr::opts_chunk$set(echo = TRUE)
```


*********

```{r}
# Carreguem els paquets R que utilitzarem
library(data.table)
library(ggplot2)
library(dplyr)
library(car)
# install.packages("arules")
library(arules)
#install.packages("DescTools")
#install.packages("oddsratio")
library(oddsratio)
library(DescTools)
```


```{r}
dir<-getwd()
setwd(dir)
```

*********
# Descripció del dataset

```{r}
# Obrim i guardem el joc de dades test i train 
test <- read.csv('test.csv',stringsAsFactors = FALSE)
train <- read.csv('train.csv', stringsAsFactors = FALSE)
```

Podríem haver unit els dos jocs de dades en un només amb: myData <- bind_rows(train,test).

Pero finalment treballarem només amb les dades de train.
```{r}
myData <- train
filas=dim(train)[1]

# Verifiquem l'estructura del joc de dades
str(myData)
```

```{r}
summary(myData)
```


```{r}
# Verifiquem que no hi ha IDs repetits
myData[duplicated(myData$PassengerId), ]
```



## Reducció del dataset

Creem un nou joc de dades només amb les columnes que ens interessen:

```{r}

data <- select(myData, -PassengerId, -Name, -SibSp, -Parch,
               -Ticket, -Fare, -Cabin, -Embarked)

# Verifiquem l'estructura del joc de dades
str(data)
```


*********
# Neteja de les dades 

## Valors perduts


```{r }
 
# busquem valors perduts
colSums(is.na(data))
```

Els valors perduts de l'edat es poden substituir per dades estadísticament coherents, però per decidir com es fa la  substitució, és necessari veure la distribució de l'edat.

```{r }

hist(data$Age,main="Distribució dels passatgers segons la seva edat",
     col="blue",border="white",breaks=15,xlab="Edat",ylab="Passatgers")

```

```{r }
 
# Comprovem la distribució dels individus
table(data$Sex, data$Pclass)

```

S'observa que els individus no estan repartits de forma equitativa entre classes socials i sexe. Per tant, per trobar un valor de substitució el millor és tenir en compte individus similars (mateix sexe i classe social).

```{r }

par(mfrow=c(2,3))
hist(data$Age[(data$Sex=="male")&(data$Pclass==1)],
     main = "Homes i classe 1", 
     xlab = "Edat",
     ylab = "Freqüència",col="blue",border="white")
hist(data$Age[(data$Sex=="male")&(data$Pclass==2)],
     main = "Homes i classe 2", 
     xlab = "Edat",
     ylab = "Freqüència",col="blue",border="white")
hist(data$Age[(data$Sex=="male")&(data$Pclass==3)],
     main = "Homes i classe 3", 
     xlab = "Edat",
     ylab = "Freqüència",col="blue",border="white")
hist(data$Age[(data$Sex=="female")&(data$Pclass==1)],
     main = "Dones i classe 1", 
     xlab = "Edat",
     ylab = "Freqüència",col="blue",border="white")
hist(data$Age[(data$Sex=="female")&(data$Pclass==2)],
     main = "Dones i classe 2", 
     xlab = "Edat",
     ylab = "Freqüència",col="blue",border="white")
hist(data$Age[(data$Sex=="female")&(data$Pclass==3)],
     main = "Dones i classe 3", 
     xlab = "Edat",
     ylab = "Freqüència",col="blue",border="white")

```

Excepte pel cas de les dones i classe 2, cap de les distribucions d'edat té distribució que s'assembli a una normal, per tant, es calcula la mediana de cada grup per substituïr el valor perdut.

```{r }
 
mediana <- median(data$Age[!is.na(data$Age)],na.rm=T)
mediana_m_1 <- median(data$Age[!is.na(data$Age)&(data$Sex=="male")&
                                 (data$Pclass==1)],na.rm=T)
mediana_m_2 <- median(data$Age[!is.na(data$Age)&(data$Sex=="male")&
                                 (data$Pclass==2)],na.rm=T)
mediana_m_3 <- median(data$Age[!is.na(data$Age)&(data$Sex=="male")&
                                 (data$Pclass==3)],na.rm=T)

mediana_f_1 <- median(data$Age[!is.na(data$Age)&(data$Sex=="female")&
                                 (data$Pclass==1)],na.rm=T)
mediana_f_2 <- median(data$Age[!is.na(data$Age)&(data$Sex=="female")&
                                 (data$Pclass==2)],na.rm=T)
mediana_f_3 <- median(data$Age[!is.na(data$Age)&(data$Sex=="female")&
                                 (data$Pclass==3)],na.rm=T)

```

S'observa que la mediana general és propera a 3 de les categories però molt allunyada de les altres 3, o sigui que reforça que hem d'aplicar la mediana a cada grup per separat.

```{r }

data$Age[is.na(data$Age)&(data$Sex=="male")&(data$Pclass==1)] <- mediana_m_1
data$Age[is.na(data$Age)&(data$Sex=="male")&(data$Pclass==2)] <- mediana_m_2
data$Age[is.na(data$Age)&(data$Sex=="male")&(data$Pclass==3)] <- mediana_m_3
data$Age[is.na(data$Age)&(data$Sex=="female")&(data$Pclass==1)] <- mediana_f_1
data$Age[is.na(data$Age)&(data$Sex=="female")&(data$Pclass==2)] <- mediana_f_2
data$Age[is.na(data$Age)&(data$Sex=="female")&(data$Pclass==3)] <- mediana_f_3

# Comprovem que ja no tenim valors perduts
colSums(is.na(data))
```



## Valors Extrems

Detecció de la presència de valors extrems en la variable 'edat'.

```{r }

boxplot(data$Age,col="blue",border="black", main = "Edat")

```
```{r }
 
# Identificació els valors numèrics de les mostres que tenen valors extrems

ages <- boxplot.stats(data$Age)$out
sprintf('Edat mínima:  %i' , min(ages))
sprintf('Edat màxima:  %i' , max(ages))

```



*********
# Anàlisi de les dades 

S'executa del test de Shapiro per a comprobar si la variable numèrica Age té distribució normal.
```{r}
 

# Ja s'havia fet l'histograma anteriorment
age.test <- shapiro.test(data$Age)
print(age.test)

```



## Homogeneïtat de la variància: homocedasticidad

### Variància 

```{r}

# Comencem per fer el test de de la variança sobre 
var.test(x = data[data$Survived == "0", "Age"],
         y = data[data$Survived == "1", "Age"] )


```


### Homocedasticidad

```{r}
 
# I el Gràfic QQ 
qqPlot(data$Age)
```



## Proves estadístiques


### Preparació prèvia de les variables

Factorització de les variables 'Survived', 'Pclass' i 'Sex'.
```{r}

cols<-c("Survived","Pclass","Sex")
for (i in cols){
          data[,i] <- as.factor(data[,i])
}

```

```{r}
summary(data$Age)
```


```{r}
# Discretització de l'edat

data$Age.factor <- cut(data$Age, breaks=c(0, 16, 31, 51, 64, 100), 
                       labels=c('Nens', 'Joves', 'Adults joves', 'Adults', 'Grans'))

plot(data$Age.factor, col = "blue")

```

Cal saber l'incidència sobre els que es salven, així que ens cal assegurar l'ordre de la variable factoritzada 'Survived'.

```{r}
# Reordenem 
data$Survived <- relevel(data$Survived, ref = "0")

```


### Relacions de dependència

Aplicació del el chi-squared-test a la taula de contingència. La hipòtesi nul·la d'aquest test és que no hi ha relació entre les variables (variables són independents), i l'alternativa és que sí que hi ha una relació establerta. 

#### Sex
```{r}
# test chi-quadrat Sex
(tbl1 = table(data$Sex, data$Survived))

```

S'aplica el chi-squared test a la taula de contingència. Com anteriorment, la hipòtesi nul·la d'aquest test és que no hi ha relació entre les varibles, i l'alternativa és que sí que hi ha una relació establerta. 

```{r}
chisq.test(table(data$Sex, data$Survived)) 
```


Com que el p-valor (2.2e-16) és inferior al valor significatiu 0.05, es rebutja la hipòtesi nul·la d'independència.

Per tant, es conclou que les dues variables s’associen estadísticament de forma significativa. 


#### Pclass
```{r}
 
# test chi-quadrat Pclass

chisq.test((table(data$Pclass, data$Survived))) 

```

Com que el p-valor (2.2e-16) és inferior al significat 0.05, es rebutja la hipòtesi nul·la d'independència.

Per tant, es conclou que les dues variables s’associen estadísticament de forma significativa. 


#### Age
```{r}
 
# test chi-quadrat Age

chisq.test((table(data$Age.factor, data$Survived)), simulate.p.value = TRUE) 

```


Com que el p-valor (0.003498) és inferior al significat .05, ees rebutja la hipòtesi nul·la d'independència.

Per tant, es conclou que les dues variables s’associen estadísticament de forma significativa.

### Contrast d'hipòtesi

Volem saber si és cert que es salva més gent menor de 30 anys.

H~0: μ = μ~0 

H~1: μ < μ~0

on μ = 30

```{r}

# Subdividim el nostre conjunt de dades
data_survived = data[data$Survived == "1",]
data_nosurvived = data[data$Survived == "0",]

```

Per poder aplicar proves per contrast d’hipòtesis paramètriques, com la prova t de Student:
1) Les variables de les dades analitzades han d’estar normalment distribuïdes.
2) Les variàncies d’aquestes variables han de romandre constants al llarg del rang observat d’alguna altra variable.

Quan no sigui així, es pot optar per utilitzar una alternativa no paramètrica, com les proves de Wilcoxon o Mann-Whitney.

La diferència principal entre el test de suma de rangs o test U de Mann-Whitney i el test de rangs i signes de Wilcoxon és que en el primer les mostres són independents i en el segon que les dades es troben emparellades. 

En aquest cas, les dades són independents, per tant, escollim el test U de Mann-Whitney (Mann–Whitney–Wilcoxon, Wilcoxon rank-sum test o Wilcoxon–Mann–Whitney).


```{r}
# Test wilcox.test
res <- wilcox.test(x = data_survived$Age, y = data_nosurvived$Age, alternative = "less",
                   mu = 30, paired = FALSE, conf.int = 0.95)
res
```


Obtenim un  p-value < 2.2e-16 i per tant podem assumir que és més probable sobreviure per al menors de 30 anys.


### Models de regressió

#### Survived i PClass
```{r}
# Survived  i PClass
model.glm <- glm(Survived ~ Pclass, data = data,family = binomial )
summary(model.glm)

```


```{r}
odds <- or_glm(data = data, model = model.glm, CI = 0.95 )
odds
```

En quin percentatge es veu modificada la probabilitat de sobreviure segons la classe? 

La variació en la probabilitat de sobreviure es pot representar en una regressió logística com la que tenim com a 1-odds %, en aquest cas, on l'intercept recull els factors més favorables. D'aquesta manera, el odds, en % representa el decrement de probabilitat de sobreviure:


```{r}
myodds <-odds[1:2,1:2]
myodds["%"] <- (1 - myodds[2]) * 100
myodds

```

La probabilitat de la primera classe es troba a l'intercepte. 

A segona classe la probabilitat millora decau un 47,2% i tercera classe un 81,2%. És a dir, com millor classe, més probabilitat de sobreviure,

#### Survived i Sex
```{r}
 
# Regressió 
# Survived  i Sex
model.glm <- glm(Survived ~ Sex, data = data,family = binomial )
summary(model.glm)

```


```{r}
odds <- or_glm(data = data, model = model.glm, CI = 0.95 )
odds
```


```{r}
myodds <-odds[1,1:2]
myodds["%"] <- (1 - myodds[2]) * 100
myodds

```

En el cas del sexe masculí, la probabilitat de sobreviure decau un 91,9%.


#### Survived i Age
```{r}
 
# Regressió 
# Survived  i Age
model.glm <- glm(Survived ~ Age.factor, data = data,family = binomial )
summary(model.glm)

```
```{r}
odds <- or_glm(data = data, model = model.glm, CI = 0.95 )
odds

```


```{r}
myodds <-odds[1:4,1:2]
myodds["%"] <- (1 - myodds[2]) * 100
myodds

```

En relació a l'edat, segons el grup tenim aquesta minoració de la possibilitat de sobreviure respecte al grup dels nens:
- joves: 59,6%
- Adults joves : 39,6%
- Adults:42,4%
- Grans: 91,8%

#### Regressió logística multivariable

```{r}
 
# Regressió logística múltiple
modelm.glm <- glm(Survived ~ Age.factor + Pclass + Sex, data = data, family = binomial)
summary(modelm.glm)
```

```{r}

odds_glm <- or_glm(data = data, model = modelm.glm, CI = 0.95 )
odds_glm

```


```{r}
myodds_glm <-odds_glm[1:7,1:2]
myodds_glm["%"] <- (1 - myodds_glm[2]) * 100
myodds_glm

```

Els predictors Nens, Classe 1 i sexe femení es troben a l'intercepte i són els casos més favorables per la supervivència (tots els odds, són menors que 1)

Per tant, els predictors empitjoren tots la possibilitat de supervivència en els percentatges següents:
- Joves: 61,9%
- Adults joves: 70,4%
- Adults: 83,4%
- Grans: 93,5%
- 2a Classe:  66,2%
- 3a Classe: 90%
- Sexe masculí: 92,5% 


### Predicció

#### Predicció d'un passatger

```{r}
test[3,]
```


```{r}
# Predicció d'un passatger
passatger_1 = data.frame(Sex = "male", Pclass = "2", Age.factor = "Adults")
pred_p1 = predict(modelm.glm, passatger_1, type= "response")
pred_p1
```
Aquest passatger té un 12,32% de probabilitats de sobreviure.

#### Predicció del dataset test

```{r}
data_test <- select(test, -PassengerId, -Name, -SibSp, -Parch, -Ticket, -Fare,
                    -Cabin, -Embarked)

colSums(is.na(data_test))

```

No calculem medianes noves, imputem les calculades en el grup anterior.
```{r}
# Imputem
data_test$Age[is.na(data_test$Age)&(data_test$Sex=="male")&
                (data_test$Pclass==1)] <- mediana_m_1
data_test$Age[is.na(data_test$Age)&(data_test$Sex=="male")&
                (data_test$Pclass==2)] <- mediana_m_2
data_test$Age[is.na(data_test$Age)&(data_test$Sex=="male")&
                (data_test$Pclass==3)] <- mediana_m_3
data_test$Age[is.na(data_test$Age)&(data_test$Sex=="female")&
                (data_test$Pclass==1)] <- mediana_f_1
data_test$Age[is.na(data_test$Age)&(data_test$Sex=="female")&
                (data_test$Pclass==2)] <- mediana_f_2
data_test$Age[is.na(data_test$Age)&(data_test$Sex=="female")&
                (data_test$Pclass==3)] <- mediana_f_3
# Comprovem que ja no tenim valors perduts
colSums(is.na(data_test))
```

Cal aplicar els mateixos procesos a les variables, en aquest cas, discretitzar i factoritzar:

```{r warning=FALSE}
# Factoritzem les variables 'Pclass' i 'Sex'
cols<-c("Pclass","Sex")
for (i in cols){
          data_test[,i] <- as.factor(data_test[,i])
}
# Discretitzem l'edat
data_test$Age.factor <- cut(data_test$Age, breaks=c(0, 16, 31, 51, 64, 100), 
                       labels=c('Nens', 'Joves', 'Adults joves', 'Adults', 'Grans'))
plot(data_test$Age.factor, col = "blue")
```

```{r}
summary(data_test$Age.factor)
```

```{r}
# Revisem que no hi hagi valors nuls 
colSums(is.na(data_test))
```

Predicció del contingut del fitxer test:

```{r}
# Generem un dataframe de valors
tots_passatgers <- data.frame(Sex = data_test$Sex, Pclass = data_test$Pclass,
                              Age.factor = data_test$Age.factor)

# Executem la predicció. Com que és binaria fem servir type = response
pred_pt = predict(modelm.glm, tots_passatgers, type = "response")

# Visualitzem resultats

hist(pred_pt,main="predicció de supervivència", col="blue", border="white",
     breaks=15, xlab="Probabilitat de supervivència",ylab="Nombre de passatgers")
```

Assignar valors a la columna del dataset:
Si volguéssim participar al concurs, es mantindria com a objecte independent.

```{r}
# Carreguem els valors de predicció al data set
data_test$Survived <- pred_pt

# Hem de decidir a partir de quin llindar de probabilitat considerem que sobreviu o no.

llindar = 0.5

data_test$Survived[which(data_test$Survived < llindar)]<- 0
data_test$Survived[which(data_test$Survived >= llindar)]<- 1

# Recompte dels supervivents en el set de test
table(data_test$Survived)
```

*********
# Gràfics i taules

Preparació de la variable Survived per a que sigui més entenedora:

```{r}

#Factoritzem la variable "Survived" del conjunt de test
data_test$Survived <- as.factor(data_test$Survived)

# Reordenem per a les gràfiques
data$Survived <- relevel(data$Survived, ref = "0")
data_test$Survived <- relevel(data_test$Survived, ref = "0")


# Relevel de les varibles Survives i Age factoritzat
levels(data$Survived ) <- c('No', 'Sí')
levels(data_test$Survived) <- c('No', 'Sí')

```

## Percentages de supervivents i no supervivents
### Al conjunt d'entrenament
```{r}
tabla1 <- setDT(data)[, .(Percentatge = 100 *.N / nrow(data)), by = Survived]
tabla1 
```

### A les prediccions
```{r}
tabla2 <- setDT(data_test)[, .(Percentatge = 100 *.N / nrow(data_test)), by = Survived]
tabla2 
```


## Gràfiques del conjunt d'entrenament

Distribució de la supervivència en relació al sexe, la classe i l'edat.

```{r}

ggplot(data = data,aes(x= Pclass,fill=Sex))+geom_bar(position="fill") +
  facet_wrap(~Age.factor) + labs(y= "Percentatge", x = "Classe")  + 
  theme(legend.position="bottom",
        legend.background = element_rect(fill="lightgrey",size=0.5,
                                         linetype="solid",colour ="black"))+ 
  ggtitle("Sexe per classe i edat")

```


```{r}
ggplot(data=data,aes(x=Sex,fill=Survived))+geom_bar(width=0.5)+
  labs(y= "Freqüència", x = "Sexe")+
  theme(legend.position="bottom",
        legend.background = element_rect(fill="lightgrey", size=0.5,
                                         linetype="solid",colour ="black"))+
  ggtitle("Supervivència per sexe")
```


```{r}
ggplot(data=data,aes(x=Pclass,fill=Survived))+geom_bar(width=0.5) + 
  labs(y= "Freqüència", x = "Classe") + 
  theme(legend.position="bottom",
        legend.background = element_rect(fill="lightgrey", size=0.5,
                                         linetype="solid",colour ="black")) +
  ggtitle("Supervivència per classe")

```


```{r}
ggplot(data=data,aes(x=Age.factor,fill=Survived))+geom_bar(width=0.5) +
  labs(y= "Freqüència", x = "Edat")  +  
  theme(legend.position="bottom",
        legend.background = element_rect(fill="lightgrey",size=0.5,
                                         linetype="solid",colour ="black")) +
  ggtitle("Supervivència per edat")

```


```{r}
ggplot(data = data,aes(x=Sex,fill=Survived))+geom_bar(position="fill") +
  facet_wrap(~Pclass) + labs(y= "Percentatge", x = "Sexe")  + 
  theme(legend.position="bottom",
        legend.background = element_rect(fill="lightgrey",size=0.5,
                                         linetype="solid",colour ="black")) +
  ggtitle("Supervivència per sexe i classe")

```

```{r}

ggplot(data = data,aes(x=Pclass,fill=Survived))+geom_bar(position="fill") +
  facet_wrap(~Age.factor) + labs(y= "Percentatge", x = "Classe")  +
  theme(legend.position="bottom",
        legend.background = element_rect(fill="lightgrey",size=0.5,
                                         linetype="solid",colour ="black")) +
  ggtitle("Supervivència per classe i edat")

```


```{r}

ggplot(data = data,aes(x=Sex,fill=Survived))+geom_bar(position="fill") +
  facet_wrap(~Age.factor) + labs(y= "Percentatge", x = "Sexe")  +
  theme(legend.position="bottom",
        legend.background = element_rect(fill="lightgrey",size=0.5,
                                         linetype="solid",colour ="black")) +
  ggtitle("Supervivència per sexe i edat")

```


## Gràfiques del conjunt de test amb la predicció

Distribució de la supervivència predita en relació al sexe, la classe i l'edat.

```{r}

ggplot(data = data_test,aes(x= Pclass,fill=Sex))+geom_bar(position="fill") +
  facet_wrap(~Age.factor) + labs(y= "Percentatge", x = "Classe")  + 
  theme(legend.position="bottom",
        legend.background = element_rect(fill="lightgrey",size=0.5,
                                         linetype="solid",colour ="black")) +
  ggtitle("Sexe per classe i edat")

```


```{r}
ggplot(data=data_test,aes(x=Sex,fill=Survived))+geom_bar(width=0.5) +
  labs(y= "Freqüència", x = "Sexe") +  
  theme(legend.position="bottom"
        ,legend.background = element_rect(fill="lightgrey", size=0.5,
                                          linetype="solid",colour ="black")) +
  ggtitle("Supervivència predita per sexe")
```


```{r}
ggplot(data=data_test,aes(x=Pclass,fill=Survived))+geom_bar(width=0.5) +
  labs(y= "Freqüència", x = "Classe") + 
  theme(legend.position="bottom", 
        legend.background = element_rect(fill="lightgrey", size=0.5,
                                         linetype="solid",colour ="black")) +
  ggtitle("Supervivència predita per classe")

```

```{r}
ggplot(data=data_test,aes(x=Age.factor,fill=Survived))+geom_bar(width=0.5) +
  labs(y= "Freqüència", x = "Edat")  +  
  theme(legend.position="bottom",
        legend.background = element_rect(fill="lightgrey",size=0.5,
                                         linetype="solid",colour ="black")) +
  ggtitle("Supervivència predita per edat")

```


```{r}
ggplot(data = data_test,aes(x=Sex,fill=Survived))+geom_bar(position="fill") +
  facet_wrap(~Pclass) + labs(y= "Percentatge", x = "Sexe")  + 
  theme(legend.position="bottom",
        legend.background = element_rect(fill="lightgrey",size=0.5,
                                         linetype="solid",colour ="black")) +
  ggtitle("Supervivència predita per sexe i classe")

```

```{r}

ggplot(data = data_test,aes(x=Sex,fill=Survived))+geom_bar(position="fill") +
  facet_wrap(~Age.factor) + labs(y= "Percentatge", x = "Sexe")  + 
  theme(legend.position="bottom",
        legend.background = element_rect(fill="lightgrey",size=0.5,
                                         linetype="solid",colour ="black")) +
  ggtitle("Supervivència predita per sexe i edat")

```



# Fitxer final 

Fitxer amb el conjunt d'entrenament i el de test amb les prediccions


```{r}
# Unió de les dades originals amb les dades de test amb els resultats de la predicció
finalData <- bind_rows(data,data_test)

# Modificació de les etiqutes del factor edat per a que no es perdin els talls fets
levels(finalData$Age.factor) <- c("0-16", "17-31", "32-51", "52-64", "65+")

# Revisió de la integritat del fitxer
str(finalData)

```

```{r}
# Generació de l'arxiu de sortida
write.csv(finalData, file = "titanic_final.csv", row.names = TRUE)
```



# Fonts consultades

Chi-squared Test of Independence
Recurs en línea: http://www.r-tutor.com/elementary-statistics/goodness-fit/chi-squared-test-independence

How do I interpret the AIC. 2018. [Web] R-blogger.
Recurs en línea: https://www.r-bloggers.com/how-do-i-interpret-the-aic/

López Cano, Emilio. Ejemplo de Regresión Logística (modelo logit) con R.2017. [Web] RPubs.
Recurs en línea: https://rpubs.com/emilopezcano/logit

Schratz, Patrick. Calculate Odds Ratios Of Generalized Linear (Mixed) Models. [Web] rdocumentation.
Recurs en línea: https://www.rdocumentation.org/packages/oddsratio/versions/2.0.0/topics/or_glm

